臺灣基隆地方法院民事裁定  
110年度補字第572號
原      告  許儷瓊  
訴訟代理人  陳明宗律師
複  代理人  王振屹律師
被      告  謝明宏  


上列當事人間請求遷讓房屋等事件，本院裁定如下：
    主  文
本件訴訟標的價額核定為新臺幣壹佰零壹萬參仟貳佰玖拾參元。
原告至遲應於前開核定訴訟標的價額之裁定確定後七日內，向本
院補繳第一審裁判費新臺幣壹萬壹仟零玖拾捌元。如逾期未補繳
，即以裁定駁回其訴。
    理  由
一、按訴訟標的之價額，由法院核定；核定訴訟標的之價額，以
    起訴時之交易價額為準，無交易價額者，以原告就訴訟標的
    所有之利益為準；以一訴主張數項標的者，其價額合併計算
    之；以一訴附帶請求其孳息、損害賠償、違約金或費用者，
    不併算其價額，民事訴訟法第77條之1第1、2項及第77條之2
    第1項前段、第2項分別定有明文。次按提起民事訴訟，應依
    民事訴訟法第77條之13規定，按訴訟標的價額繳納裁判費，
    此為必備之程式；又原告之訴，有起訴不合程式之情形者，
    法院應以裁定駁回之，但其情形可以補正者，審判長應定期
    間先命補正，亦為同法第249條第1項第6款所明定。另按所
    謂之交易價額，應係指客觀之市場交易價額而言。至房屋課
    稅現值固可作為法院核定房屋交易價值之參考資料，然其僅
    係稅捐機關課徵房屋稅之基準，與房屋交易價值未必相當（
    最高法院100年度台抗字第866號、100年度台抗字第277號裁
    定意旨參照）。另房屋及土地為各別之不動產，各得單獨為
    交易之標的，故房屋所有人對無權占有人請求遷讓交還房屋
    之訴，應以房屋起訴時之交易價額，核定其訴訟標的之價額
    ，不得併將房屋坐落土地之價額計算在內；出租人以租賃物
    之返還為訴訟標的，並附帶請求租金及相當於租金之損害，
    其附帶主張部分不併算訴訟標的價額（最高法院91年度台上
    字第259號、99年度台簡抗字第19號、102年度台抗字第429
    號裁定意旨參照）。　　　
二、原告訴之聲明係請求被告將門牌號碼基隆市○○區○○街00
    號1樓房屋（下稱系爭房屋）遷讓返還原告，並給付新臺幣
    （下同）104,500元，及自民國110年8月10日起至遷讓系爭
    房屋之日止，按月給付原告11,500元之不當得利暨按週年利
    率20%計算之利息。茲就本件訴訟標的價額之核定分述如下
    ：
  ㈠原告訴請遷讓返還系爭房屋，依上開說明，自應以系爭房屋
    起訴時之交易價額，核定為本件訴訟標的之價額。查系爭房
    屋為88年1月14日建築完成之總樓層16層建物中之第1層，主
    建物及附屬建物面積合計50.84平方公尺（計算式：主建物
    面積46.79平方公尺+附屬建物面積4.05平方公尺＝50.84平方
    公尺），有建物所有權狀足憑，依本院職權查詢之內政部不
    動產交易實價查詢資料，與系爭房屋同路段、同樓層之110
    年1月至同年10月交易單價平均每平方公尺約36,167元，因
    此系爭房屋連同基地市價約1,838,730元（計算式：36,167
    元/㎡×50.84㎡＝1,838,730元，元以下四捨五入，以下同）。
    又系爭房屋於本件起訴時之課稅現值為252,600元，有原告
    所提110年房屋稅繳款書可佐，而該屋坐落基地之110年度公
    告現值為每平方公尺15,700元、基地總面積為27,305平方公
    尺等節，亦有土地公告現值查詢結果可參，故按系爭房屋主
    建物及附屬建物所使用之基地（即基隆市○○區○○段000地號
    土地）面積，及其應有部分100000分之48所計算之土地公告
    現值為205,770元（計算式：15,700元×27,305×48/100000＝2
    05,770元），則以系爭房屋課稅現值加計基地應有部分公告
    現值結果為458,370元（計算式：252,600元＋205,770元＝458
    ,370元）。本院參酌財政部對於個人出售房地未劃分各別價
    格者，係以房屋評定現值占土地公告現值及房屋評定現值之
    比例計算房屋之財產交易損益（參財政部83年1月26日台財
    稅字第000000000號、101年8月3日台財稅字第10100568250
    號函釋），據以計算出之系爭房屋於起訴時之客觀上合理價
    額約為1,013,293元（計算式：1,838,730元×252,600元÷458
    ,370元）＝1,013,293元），此項聲明之訴訟標的價額核定為
    1,013,293元。
  ㈡原告請求被告給付租金、相當於租金之不當得利部分，應屬
    附帶請求，依民法第77條之2第2項規定，自無庸併算其價額
    （參見最高法院96年度第4次民事庭會議決議）。
三、按「因財產權而起訴，其訴訟標的之金額或價額在新台幣十
    萬元以下部分，徵收一千元；逾十萬元至一百萬元部分，每
    萬元徵收一百元；逾一百萬元至一千萬元部分，每萬元徵收
    九十元；逾一千萬元至一億元部分，每萬元徵收八十元；逾
    一億元至十億元部分，每萬元徵收七十元；逾十億元部分，
    每萬元徵收六十元；其畸零之數不滿萬元者，以萬元計算。
    」民事訴訟法第77條之13定有明文。又依「臺灣高等法院民
    事訴訟、非訟事件、強制執行費用提高徵收數額標準」規定
    ，訴訟標的之金額或價額逾十萬元部分，加徵原定數額十分
    之一。本件訴訟標的之價額為1,013,293元，故應徵第一審
    裁判費11,098元。
四、當事人對於本院核定訴訟標的價額之裁定，得於10日內抗告
    ，原告至遲應於本院前開核定訴訟標的價額之裁定確定後7
    日內，向本院補繳第一審裁判費11,098元，如逾期未補繳，
    即以裁定駁回其訴。
五、依民事訴訟法第77條之1、第249條第1項但書規定，裁定如
    主文。 
中　　華　　民　　國　　110 　年　　10　　月　　28　　日
                  民事庭法　官　陳湘琳
以上正本係照原本作成。                                  
如不服本裁定關於核定訴訟標的價額部分，應於送達後10日內向
本院提出抗告狀，並繳納抗告費新臺幣1,000元；其餘關於命補
繳裁判費部分，不得抗告。
中　　華　　民　　國　　110 　年　　10　　月　　28　　日
                        書記官　林亭如